【裁判字號】    92,上訴,548
【裁判日期】    920422
【裁判案由】    搶奪等
【裁判全文】
臺灣高等法院刑事判決                            九十二年度上訴字第五四八號
    上  訴  人  臺灣新竹地方法院檢察署檢察官
    上  訴  人
    即  被  告  甲○○
右上訴人因被告搶奪案件，不服臺灣新竹地方法院九十一年度訴字第三五號，中華
民國九十二年一月三日第一審判決（起訴案號：臺灣新竹地方法院檢察署九十一年度
偵字第一二二五號），及移送併辦（同署九十一年度偵字第一九六四號、第八八三號
、第三五一六號、第八五八號），提起上訴，本院判決如左：
    主    文
上訴駁回。
    事    實
一、甲○○基於意圖為自己不法所有之概括犯意，於附表所示之時間、地點，駕駛車
    牌號碼ＨＭＪ─八六八號楊阿珠所有之深綠色重型機車（於作案時未懸掛車牌，
    將車牌置於踏墊下），趁附表所示乙○○、丁○○、丙○○等人不備之際，連續
    徒手搶奪乙○○、丁○○、丙○○等三人如附表所示之財物，得手後據為己有，
    除將現金花用殆盡，並變賣附表編號二所示之國際牌ＧＤ九○型行動電話、編號
    三所示ＮＯＫＩＡ八二一○型行動電話，及歸還附表編號三所示證件予丙○○外
    ，其餘物件則均丟棄滅失，嗣經警透過丁○○附表編號二所示行動電話序號內碼
    查得羅濟國持有該附表編號二所示行動電話，而循線查悉上情。
二、案經新竹市警察局第二分局報請臺灣新竹地方法院檢察署檢察官偵查起訴。
    理    由
一、訊據上訴人即被告甲○○對於右揭事實迭於警訊、偵查、原審及本院審理中均坦
    承不諱（見偵查卷第一二二五號第三十三頁、第四十五頁至第四十六頁、原審卷
    第十一頁至第十二頁、第四十頁、第四十九頁及本院九十二年四月八日審判筆錄
    ），核與被害人乙○○、丁○○、丙○○於警訊、偵查中指訴之情節相符（見偵
    查卷第一二二五號第九頁、第三十五頁、第六十四頁至第六十五頁、原審卷第二
    十二頁、第二十四頁），復有被害人乙○○、丁○○、丙○○贓證物品認領保管
    收據三紙及車號查詢重型機車車籍資料乙紙在卷可稽。是被告就所犯搶奪案件之
    犯罪手法、時間、地點、所得財物及搶奪對象（即被害人）如附表編號一、二、
    三等均供述相同。準此，被告所為之自白顯與事實相符，其犯罪事證明確，犯行
    足以認定，依法應予論科。
二、核被告甲○○所為，係犯刑法第三百二十五條第一項之普通搶奪罪。其先後三次
    犯行，時間緊接，且犯罪構成要件相同，顯係基於概括犯意反覆為之，為連續犯
    ，應依刑法第五十六條規定論以一罪，並加重其刑。另查刑法第六十二條所稱之
    自首，係指犯人在其犯罪未發覺前向該公務員自承犯罪而受裁判者而言。而就連
    續犯為裁判上一罪，其裁判上一罪之一部分犯罪已被發覺，而嗣經警察機關就已
    發覺部分之犯罪於訊問調查中，行為人自動陳述該連續犯之其他未被發覺部分之
    犯罪行為，揆其性質乃屬被告之自白，僅為犯罪量刑酌科之事由而已，核與刑法
    第六十二條所稱自首之要件不符，無自首之效力是否及於全部犯罪之可言，此有
    最高法院九十一年度台上字第一四八六號、九十年度台上字第七一九四號、九十
    年度台上字第五五九一號、九十年度台上字第五四三五號判決可資參照。經查：
    被告甲○○就附表編號一至編號三所示之犯行均具連續犯之關係，且附表編號二
    及編號三所示之犯行，於被告自首前既已被發覺，有原審九十一年十一月二十七
    日、同年十二月二日公務電話紀錄二紙在卷可稽（見原審卷第四十二頁、第四十
    三頁），是雖其主動供述其餘連續犯之搶劫乙○○部分犯行，惟揆諸前揭裁判意
    旨，仍與自首要件不合，難認係自首，併予敘明。
三、原審認被告甲○○罪證明確適用刑法第三百二十五條第一項、第五十六條。並審
    酌被告年輕力盛，不圖進取自力營生，開創人生遠景，竟為一己之私利，連續搶
    奪他人財物，對被害人造成財物及精神上之損害，與社會人心惶恐，所生危害非
    輕，惟其犯罪後坦承犯行，態度尚稱良好等一切情狀，量處有期徒刑壹年貳月，
    經核其認事用法均無不合，量刑亦稱妥適，被告上訴謂其係自首云云，並無理由
    。另檢察官上訴意旨指稱：公訴人於原審移送併辦之同署九十一年度偵字第一九
    六四號、第八八三號、第三五一六號、第八五八號謂被告甲○○涉嫌竊盜及偽造
    文書等案件與本件具有裁判上一罪之牽連關係云云。經查：（一）按刑法上之牽
    連犯，係指行為者意念中祇欲犯某罪，而其實施犯罪之方法，或其實施犯罪之結
    果，觸犯行為人目的行為以外之其他罪名而言。牽連犯的數行為間，有無方法或
    結果行為與目的行為之牽連關係存在，並應參酌行為時客觀的事實以為決定，亦
    即在客觀上認其方法或結果行為，與犯罪之目的行為，有不可分離之直接密切關
    係，始克成立。此有最高法院七十九年台上字第五四七號例可資參照。申言之，
    所謂在客觀上認其方法或結果行為，與犯罪之目的行為，有不可分離之直接密切
    關係，係指行為人在客觀上，犯一罪之方法行為，為犯他罪之必要方法，或因犯
    一罪之結果，當然會引起他罪之犯罪行為，二者間須具有不可分之關係，且在主
    觀上，必須行為人之意思，不論其方法行為、或結果行為，均包含在其實行犯罪
    之意思之中，始足當之，方得依牽連犯為屬裁判上一罪之關係，從一重處斷，否
    則，即應依數罪併罰之規定而予分別論科併罰（最高法院八十七年度台上字第三
    五五七號刑事判決意旨參照）。（二）公訴人上訴及移送併辦部分，認被告涉有
    竊盜及偽造文書等罪，並與本案有牽連犯之裁判上一罪關係云云，惟據被告甲○○於原審供稱：「我搶到她的皮包後並沒有偷他的汽車的意思，我只有拿裡面的
    現金和電話，我把他的汽車鑰匙和證件丟在頭前溪橋的湖濱公園，我的朋友湯燕
    福問我汽車鑰匙丟在哪裡，他提議要去偷車子，我就和他一起去撿鑰匙回來，湯
    燕福撿完鑰匙之後說他要偷車，我幫他把車子開出去停車場，但是變造車牌的部
    分不是我做的」等語（見原審卷第四十頁、第四十一頁），足認被告就移送併辦
    案件之犯罪動機顯係另行起意。（三）再者，本件為屬被告連續搶奪財物罪，而
    上訴及移送併辦之案件乃被告犯搶奪罪後，另行起意之竊盜及變造車牌之偽造文
    書等犯行，依社會一般通念，本件之搶奪罪不論從行為人之主觀犯意及客觀之搶
    奪行為，均難認與上訴及移送併辦之竊盜及變造車牌罪間，有任何方法、目的之
    牽連關係，原審認移送併辦之部分與本件間並無牽連關係非裁判上一罪，核無不
    合，公訴人據此上訴指摘原判決不當，亦為無理由，均應予駁回。
據上論斷，應依刑事訴訟法第三百六十八條，判決如主文。
本案經檢察官劉斐玲到庭執行職務。
中      華      民      國    九十二    年      四      月    二十二    日
                            臺灣高等法院刑事第十五庭
                                審判長法  官  房  阿  生
                                      法  官  雷  元  結
                                      法  官  蔡  光  治
右正本證明與原本無異。
如不服本判決，應於收受送達後十日內向本院提出上訴書狀，其未敘述上訴之理由者
並得於提起上訴後十日內向本院補提理由書（均須按他造當事人之人數附繕本）。
                                      書記官  王  才  生
中      華      民      國    九十二    年      四      月    二十四    日
附本案論罪科刑法條全文：
刑法第三百二十五條第一項
意圖為自己或第三人不法之所有，而搶奪他人之動產者，處六月以上、五年以下有期
徒刑。
附表：
┌──┬──────┬──────┬───┬─────────┬────┐
│編號│行為時間    │行為地點    │被害人│所得財物          │備註    │
├──┼──────┼──────┼───┼─────────┼────┤
│一  │九十一年一月│新竹縣竹北市│乙○○│皮包乙只（內含新臺│尋獲行動│
│    │五日十八時三│四維街仁愛市│      │幣（下同）三萬元、│電話乙支│
│    │十分許      │場停車場入口│      │中國信託信用卡、新│        │
│    │            │處          │      │竹國際商業銀行金融│        │
│    │            │            │      │卡各乙枚、ＮＯＫＩ│        │
│    │            │            │      │Ａ六一五○型（序號│        │
│    │            │            │      │000000000│        │
│    │            │            │      │七九六八八二號）行│        │
│    │            │            │      │動電話乙支）      │        │
├──┼──────┼──────┼───┼─────────┼────┤
│二  │九十一年一月│新竹市○○路│丁○○│皮包乙只（內含二百│尋獲行動│
│    │二十二日十二│七十五號前  │      │元、證件、國際牌Ｇ│電話乙支│
│    │時三十分許  │            │      │Ｄ九○型（序號四四│        │
│    │            │            │      │000000000│        │
│    │            │            │      │六九五○號）行動電│        │
│    │            │            │      │話乙支）          │        │
├──┼──────┼──────┼───┼─────────┼────┤
│三  │九十一年一月│新竹縣竹北市│丙○○│皮包乙只（內含六千│尋獲行動│
│    │二十四日二十│光明三路    │      │元、ＮＯＫＩＡ八二│電話乙支│
│    │時許        │            │      │一○型行動電話乙支│、證件先│
│    │            │            │      │、證件、鑰匙）    │行歸還  │
└──┴──────┴──────┴───┴─────────┴────┘


司法院資訊處製作；財團法人民間司法改革基金會備份。
